【裁判字號】    92,簡上,50
【裁判日期】    920529
【裁判案由】    強制罪
【裁判全文】
臺灣臺北地方法院刑事判決                          九十二年度簡上字第五號
    上  訴  人  乙○○
    即  被  告
右上訴人即被告因強制罪案件，不服本院九十一年度簡字第三九八一號，中華民國九
十二年一月七日所為第一審簡易判決（聲請簡易判決處刑案號：九十一年度偵字第一
二七六六號），提起上訴，本院第二審合議庭判決如左：
    主  文
上訴駁回。
    事  實
一、乙○○任職於「台北市殯葬管理處」擔任駐衛警之工作，於民國九十一年四月五
    日至七日清明節掃墓期間，奉指示負責支援上午六時至下午五時之富德靈骨樓停
    車場及週邊道路交通疏導及秩序維持，為依法令從事於公務之人。於九十一年四
    月七日凌晨五時三十分許，因臺北市殯葬處法制課課員丙○○○欲將車號Ｇ九─
    六○○七號自用小客車停放在台北市殯葬處富德靈骨樓第一停車場附近公車接駁
    站旁之空地（劃有大型遊覽車停車格），乙○○認該處僅供機關公務車停靠，乃
    堅持要求丙○○○將汽車移走，丙○○○見該處亦停有乙○○所有之車號五Ｄ─
    六八四一號自用小客車，乃生不滿，執意停車，兩人遂生爭吵。乙○○明知其僅
    奉派支援停車場及週邊道路進行交通疏導、秩序維持，並無司法警察權或強制權
    ，對於違規停放之車輛僅得通知交通警察執行拖吊，竟假借職務上之權力，在丙
    ○○○開啟車門下車之際，以身體及雙手將丙○○○阻擋在車內，以此強暴方法
    妨害丙○○○下車之權利。
二、案經丙○○○訴由臺灣臺北地方法院檢察署檢察官聲請簡易判決處刑。
    理  由
一、訊據上訴人即被告乙○○矢口否認有何強制罪之犯行，辯稱並沒有把丙○○○推
    到車子裡面，當時他坐在車子裡面抽煙，把車窗搖下來，我們發生爭吵云云。本
    院查：
  (一)上訴人即被告乙○○任職台北市殯葬管理處，擔任委任三職等駐衛警一職。於九
    十一年四月五日至七日，依規定應於上午六時前到達指定地點值勤，支援富德靈
    骨樓停車場及週邊道路進行交通疏導及秩序維持，有臺北市殯葬管理處九十一年
    清明節掃墓期間各項便民服務措施任務編組及注意事項及需求人力配當表、臺北
    市殯葬管理處九十一年三月二十七日北市宇二字第０九一三二四九號函
    在卷為證，為依法令執行公務之人。
  (二)上訴人於九十一年四月七日上午五時三十分許，在台北市殯葬處富德靈骨樓第一
    停車場附近公車接駁站旁空地，因停車問題，與告訴人丙○○○發生口角，為使
    告訴人將車號Ｇ九─六○○七號自用小客車開走，而阻擋告訴人車門讓其無法下
    車一節，業據告訴人丙○○○於偵查中指訴綦詳，並經現場目擊證人甲○○於原
    審調查時結證：「（問：當天有無看到告訴人、被告發生爭執？）有。（問：當
    天你負責何工作？）我負責遊覽車行徑路線的調度。‧‧‧（問：案發情形如何
    ？）當時告訴人坐在車內駕駛座，被告擋在駕駛座車門口，告訴人一直要推車門
    出來，但被告擋住不讓告訴人出來，被告一直不讓告訴人下車，兩人僵持十多分
    鐘，直到被告去脫制服時，告訴人才趁機下來，我跑過去問被告是否不讓告訴人
    停那裡，被告說告訴人不肯走，告訴人就指說那個地方也停了一部車，我為什麼
    不可以停」等語甚詳（見九十一年十二月二十六日訊問筆錄），核與告訴人指訴
    之情節一致。上訴人亦於原審中坦承：「（問：當天告訴人有無質問你為何你可
    以停在該處，而他不可以？）有。（問：當天告訴人負責讓掃墓民眾上下接駁公
    車的位置，是否為偵卷第九頁所示公車停靠的地方？《提示》是。（問：當天告
    訴人有無試圖硬將車子停放該處？）有。‧‧‧（問：告訴人要下車時，你有無
    擋住車門不讓告訴人下車？）有。‧‧‧（問：告訴人既然已經下車，你如何擋
    住他不讓他下車？）當時我請告訴人將車子開走，告訴人質問我為何可停，他不
    能停，經過告訴人一陣辱罵之後，我們兩人發生口角，告訴人坐上車後車子沒有
    發動，又要下車，我站在他車門旁要他將車子移走，所以為了讓告訴人將車子開
    走，我就擋住車門不讓告訴人下車，兩人僵持了三、五分鐘，告訴人才將車子開
    走」等語不諱（見本院原審卷九十一年十二月二十六日訊問筆錄）。此外，並有
    爭執所在地之照片二張及現場圖一紙在卷足憑，故上訴人以身體阻擋告訴人車門
    ，令告訴人無法下車一節明確。
  (三)告訴人於管制時間前至公車接駁站旁之空地停車，依法並無違誤。被告於執行公
    務之際，縱認告訴人執意停車，勢必影響掃墓公車上下乘客或佔用機關公務車停
    車位，僅能通知交通警察取締拖吊，尚不得擅自以強制力之方式進行處理，被告
    私自以強暴手段妨害告訴人下車之犯行明確，自應依法論科。
  (四)告訴人事後雖於本院第二審調查中表示：接受上訴人之道歉，本件是誤會一場等
    語，惟上訴人之強制罪犯行明確，自應依法論科，告訴人事後所言仍不足以為有
    利於上訴人之認定，附此敘明。
二、核被告所為，係犯刑法第三百零四條第一項之強制罪。被告任職於台北市殯葬處
    ，擔任委任三職等駐衛警一職，為依法令從事於公務之人，因支援春節掃墓之交
    通疏導及秩序維持，假借職務上指揮停車場及週邊道路疏導之權力，故意妨害告
    訴人下車之權利，應依刑法第一百三十四條規定加重其刑。原審認被告素行良好
    ，並無任何前科，因告訴人不服從指揮停車而生不讓告訴人下車之犯罪動機，及
    其犯罪手段、智識程度、生活情狀，與告訴人之關係，對於被害人意思決定自由
    之侵害程度等一切情狀，依刑事訴訟法第四百四十九條第一項、第三項，刑法第
    一百三十四條、第三百零四條第一項、第四十二條第二項、第七十四條第一款，
    罰金罰鍰提高標準條例第一條前段、第二條，量處罰金二千元及易服勞役之折算
    標準，並諭知緩刑二年，認事、用法均無違誤，量刑亦尚稱妥適，被告之上訴顯
    無理由，應予駁回。
據上論斷，應依刑事訴訟法第四百五十五條之一第一項、第三項、第三百六十八條，
判決如主文。
本案經檢察官張熙懷到庭執行職務
中      華      民      國    九十二    年      五      月    二十九    日
                                臺灣臺北地方法院刑事第五庭
                                    審判長法  官  廖紋妤
                                          法  官  蔡世祺
                                          法  官  紀文惠
右正本證明與原本無異。
不得上訴。
                                          書記官    林妙穗
中      華      民      國   九十二     年      五      月    二十九    日
附錄本案論罪科刑法條全文：
中華民國刑法第一百三十四條
 (公務員犯罪加重處罰之規定)
公務員假借職務上之權力、機會或方法，以故意犯本章以外各罪者，加重
其刑至二分之一。
但因公務員之身分已特別規定其刑者，不在此限。
中華民國刑法第三百零四條一項
 (強制罪)
以強暴、脅迫使人行無義務之事或妨害人行使權利者，處三年以下有期徒
刑、拘役或三百元以下罰金。


司法院資訊處製作；財團法人民間司法改革基金會備份。
